臺灣高等法院臺南分院刑事裁定　　　　　　　九十三年度交抗字第一五號　 Ｃ
　　　抗　告　人　甲　○　○
右列抗告人因違反道路交通管理處罰條例案件，不服臺灣臺南地方法院中華民國九十
三年六月二十一日裁定（九十三年度交聲字第九四號）提起抗告，本院裁定如左：
      主      文
抗告駁回。
      理      由
一、抗告意旨略以：抗告人甲○○雖於民國九十二年七月十一日凌晨一點三十七分左
    右，有駕駛車牌號碼ＰＶ—八二八號營業小客車，行經最高速限為時速一一０公
    里之國道三號高速公路北上三四七公里處之情事，然因抗告人在車內裝有反雷達
    偵測器，在案發現場前一公里處即已發出警告聲音，而當時車速亦僅有九十公里
    ，並無任何超速之情形，豈知內政部警政署國道公路警察局第八警察隊警員以雷
    達測速器測其行車速度之結果，竟為時速一三一公里，顯見該舉發警員之測速結
    果並不正確。(1)值勤警員本來說是使用雷射槍，又改稱使用雷達測速器，反覆不
    一；(2)案發地點是南二高北上三四七點五公里處，新化交流道和東西向往中山高
    是在三四八公里，該路段係屬剛通過交流道附近之路段，尚有離開高速公路下交
    流道之車輛通過，其雷達測速器在一公里內會掃射到其他車輛，足以影響測速準
    確度；(3)北上南二高進入東西向是直線，不是裁定所述一般車子到匝道要進入其
    他道路，車輛會減速之情形；(4)該測速地點轉彎又有密林，執勤警員視線亦容易
    被樹木遮蔽而誤為判斷，警察看到抗告人車子時，幾乎三百公尺左右才可看到。
    從而，抗告人不服原裁定，而提起本件抗告。
二、按汽車行駛高速公路或設站管制之道路，而不遵管制之規定者，處汽車駕駛人新
    臺幣三千元以上六千元以下罰鍰，道路交通管理處罰條例第三十三條第一項定有
    明文。又汽車行駛高速公路應依速限標誌指示，高速公路交通管制規則第五條第
    一項亦規定甚明。
三、經查：
（一）抗告人甲○○於九十二年七月十一日凌晨一點三十七分左右，駕駛車牌號碼Ｐ
      Ｖ—八二八號營業小客車，行經最高速限為時速一一０公里之國道三號高速公
      路北上三四七公里處時，為內政部警政署國道公路警察局第八警察隊警員以雷
      達測速器測得其行車速度為時速一三一公里，有超速而不遵高速公路管制規定
      之違規事實，除有內政部警政署國道公路警察局公警局交字第Ｚ000000
      00號舉發違反道路交通管理事件通知單一紙附卷（原審卷第十三頁）可參外
      ，另當日執行勤務舉發本違規事件之前開警察局第八警察隊善化分隊警員蕭煥
      霖，於原審調查時到庭具結證稱：「（法官問：本件是否你舉發的，情形如何
      ？）是我舉發的，當天我們服凌晨的巡邏勤務，當天我們就把車停在國道三號
      北上三四七公里附近的路肩，執行超速攔查，當天我使用的是車上型測速雷達
      ，九十三年一月七日第八警察隊函是承辦人員弄錯了，當天我確實是使用雷達
      測速器，該儀器我就架在車上，而我們二人就坐在車內，因為主機在我們車內
      ，所以我們要看著主機、看著數值及行車速度，因為本件違規當時約凌晨一點
      三十分左右，南二高平常車子就少，當時車輛更少，如果有超速的車輛行經過
      ，我們的測速雷達就會響起警告聲音，我們聽到警告聲音後就要看後視鏡，馬
      上確認是那車子超速，我看後視鏡的情形就只有抗告人所開的那輛車，當時並
      無其他車輛經過，我可以確定雷達測速器上的超速車子就是異議人的車子，我
      們雷達測速器最遠一公里就可以測得到，我發現異議人所駕駛車輛超速後我就
      馬上下車攔停，異議人下車後，就表示他沒有超速，我有請異議人看車子裡面
      主機的數值，確認是一三一公里，異議人一直表示他沒有超速，當時因為就只
      有異議人一部車，我們覺得事實明確就舉發，舉發後異議人拒簽，但我們有把
      紅單交給異議人，異議人拿了就走了．．．」等語（詳見原審卷第二十頁九十
      三年三月二十四日訊問筆錄），抗告人表示「本人車內裝有反偵測器，在案發
      地點前一公（里）就發嗶嗶聲警訊號」（原審卷第三頁，聲明異議狀）又表示
      「雷射槍測速器，一般反雷達沒法反應的」（抗告人九十三年七月六日刑事抗
      告狀），抗告人既表示其車上裝有反偵測器且有發出警訊號，是證人蕭煥霖警
      員在原審表示其使用的是車上型測速雷達，九十三年一月七日第八警察隊函（
      原審卷第六頁）是承辦人員弄錯了，應可採信。另抗告人抗辯測速點係在三四
      七點二公里處云云，惟證人蕭煥霖警員在本院證稱「我們測速據點，我們巡邏
      車都是停在三四七Ｋ標識牌的旁邊，不是三四七點二Ｋ。」（本院卷第二十八
      頁）抗告人抗辯測速點係在三四七點二公里處尚非可採，附此敘明。
（二）本件執勤警員所使用之雷達測速器，廠牌係：ＭＰＨ，規格則為：24.150GHz(
      K-Band)非照相式，且經我國經濟部標準檢驗局檢定合格 （檢定合格單碼：MM
      0000000A,B），其有效期限並至九十三年四月三十日止等情，復有卷附之經濟
      部標準檢驗局九十二年四月十七日雷達測速儀檢定合格證書一紙可資佐參（原
      審卷第二十四頁），足見本件執勤警員所用來測速之雷達測速器之準確度及正
      確性，應值得信賴，尚無測速錯誤之可能。基此，抗告人甲○○於前述時、地
      ，駕車行經最高速限為時速一一０公里之國道三號高速公路北上三四七公里處
      時，其行車速度為時速一三一公里，有超速而不遵高速公路管制規定之違規行
      為，應可認定。
（三）參以證人蕭煥霖警員與抗告人間，不僅未有任何怨隙，且係毫不相識之人，衡
      情證人應無設詞攀誣，或虛構違規事實以陷害抗告人之道理；且就證人在原審
      所述：「．．．我看後視鏡的情形就只有異議人所開的那輛車，當時並無其他
      車輛經過，我可以確定雷達測速器上的超速車子就是異議人的車子．．．當時
      因為就只有異議人一部車，我們覺得事實明確就舉發．．．」等情以觀，證人
      蕭煥霖警員對於抗告人之上開違規情節，亦應無誤看或誤為判斷之可能。況警
      員執行公務時，本身即受有行政懲處責任之監督，且其到庭具結作證，更係以
      刑事責任擔保其證言之真實性，故證人蕭煥霖警員之上開證述內容，以及其所
      紀錄舉發之本件違規事實，經核尚無不可採信之處。
（四）此外，從國道三號高速公路北上三四八公里處起，直至三四七公里處之路段中
      ，沿線僅有自北上三四七‧八公里處之新化系統交流道減速車道，至同向三四
      七‧七公里處之新化系統交流道匝道口附近路段，有車道較為彎曲之情形，然
      自三四七‧七公里處之新化系統交流道匝道口處，至本件執勤警員所駕警車停
      放之三四七公里處路段，其道路彎曲程度並非明顯等情，則有國道三號高速公
      路北上三四七公里附近路段之簡圖一份及現場照片四張在卷（原審卷第二十六
      頁至第二十八頁）足憑，據此判斷，本件違規地點前方路段之道路型態，經核
      尚無導致執勤警員之視線遭路旁樹木遮蔽，進而造成測速錯誤或誤認超速車輛
      之可能，故抗告人甲○○辯稱：該路段為右轉彎，沿途樹林密集，執勤警員之
      視線易被樹木遮蔽，其執行取締超速勤務之準確度令人存疑云云，並非有理由
      。
（五）另國道三號高速公路北上三四七‧七公里處，係國道三號高速公路連接新化系
      統交流道之匝道出口，此由汽車駛離高速公路主線車道而欲進入交流道時，駕
      駛人為便於在交流道與一般道路之交岔路口處順利停止或進入一般道路，或是
      為了避免在交流道之彎道中高速失控，通常均會減速行駛等駕駛常情加以判斷
      ，縱然抗告人所駕駛之小客車通過本件違規地點時，確有其他車輛自前述交流
      道駛離高速公路，則該下交流道車輛之行車速度，竟仍高達時速一三一公里之
      可能性，應屬甚低。證人蕭煥霖警員亦證述「那邊剛好有交流道，他要下交流
      道如果以一百三十公里的時速就會撞到護欄。」「他經過交流道如果要下去的
      車輛一定要減速，那個交流道也不是很平行，有點彎，如果超速的話，下交流
      道車子一定會撞到護欄。」（本院卷第三十頁），此外，證人蕭煥霖警員亦在
      原審另證述：「異議人的車子已經過了國道八號，我們是在國道八號交流道北
      邊往後測速，一般車輛到匝道要進入其他道路，車輛並不可能很快，我們是在
      靠近三四六至三四七（公里）地方測速，國道八號約為三四八點多（公里），
      距離我們測速位置約有一公里左右，應該不會受到影響，且當時警報器一響就
      看後視鏡，就看到異議人的車子，且我們測速方向是平面方向，對國道八號並
      不會有感應。」等語（參見原審卷第二十一頁訊問筆錄），「我們都採手動的
      ，現在的車子上都有裝反雷達，在我們還沒有看到車子的時候，機器是置於暫
      停位置，等看到車子才用手切入，雷達波再放射出去，這樣子他車子的反雷達
      收不到我們的雷達波，就沒有作用。」經本院再質問證人，法官問：就本案來
      說，可不可能在一公里前就測到兩輛車子，其中一部超速的車子往新化交流道
      ，沒有超速的車子，反而就被誤攔下來？答：「我認為絕對不可能，測速器的
      雷達波如果暫停的話雷達波不會送出去，反雷達就不會叫，在他車子快接近的
      時候我們看到大燈，馬上切入就可以馬上測到，如果他的車子超速的話就會測
      到他的速度，他車子的反雷達會來不及反應。」「看後視鏡的時候就是已經有
      車子違規，車子超速了，機器只是一個按鈕而已，我們都是看後視鏡的，這樣
      才知道後方有無車子過來，看到車子大燈過來按下測速器按鈕來測速，【本件
      我是用手動的，所以沒有誤判之虞】」（本院卷第三十一頁九十三年十一月十
      六日筆錄）足見本件執勤警員測速時，應不會受到駛離高速公路車輛之影響，
      故抗告人另辯稱：該路段屬剛通過交流道附近之路段，尚有下交流道之車輛通
      過，亦可能因此而影響警員測速之正確性云云，經核亦非可採。另抗告人又辯
      稱三百公尺處無法攔下時速一百三十一公里車速之車輛云云，此經證人表示「
      絕對攔得下來，如果以三百公尺來說，我先看到他的大燈，按下測速，測到他
      超速，再來攔他的車子，絕對來得及。」（本院卷第三十三頁），經查，三百
      公尺之距離，除非受檢車輛不煞車受檢，否則應足以攔下車輛，此外並無證據
      足認此等距離無法攔下，況本件抗告人確有停車受檢，更足認確能攔下車輛，
      從而，抗告人於右述時、地，駕車行駛高速公路，確有超速而不遵高速公路管
      制規定之違規行為，應無疑問。抗告人所辯均不足採。
（六）交通勤務警察或依法令執行交通稽查任務人員，開單舉發違反道路交通管理處
      罰條例所列之違規事實，經公路主管機關或警察機關所為之裁決處罰，本質上
      為行政處分，係公務員基於職務上權力，依法就特定之具體事件所為，並具有
      公法上效果之單方行政行為。而根據公務員為公法上行為具有公信力之原則，
      立法者乃於道路交通管理處罰條例及高速公路交通管制規則等交通法規中制定
      相關規定，使交通勤務警察或依法令執行交通稽查任務人員，在特殊情形下，
      當場不能或不宜攔截製單舉發時，得當機處置而就違規事實予以逕行舉發（參
      見道路交通管理處罰條例第七條之二及高速公路交通管制規則第二十六條等規
      定），以達成維護交通秩序及公共安全之行政目的。反之，若謂公務員之一切
      行政行為，均需預留充分之證據，以證明其所認定之事實為真，則國家行政勢
      必受到相當程度之阻礙，而且相關行政目的亦難以順利達成，故刑事訴訟法中
      就犯罪證據有關之規定，與屬於行政秩序罰之交通違規裁罰本旨不相符合之部
      分，自不在得以準用之列。從而，交通違規行政爭訟之舉證責任原理，應非如
      刑事案件中，必須超越任何合理懷疑，始可為有罪判決之嚴格證明程度，而係
      應與民事訴訟之舉證責任原理相類似，亦即，基本上應就行政機關與人民所各
      自主張有利於己之事實，分配其應盡之舉證責任，而非逕予適用刑事訴訟法上
      之「無罪推定」原則，此觀諸行政訴訟法第一百三十六條，規定行政訴訟程序
      準用民事訴訟法第二百七十七條舉證責任分配原則之立法意旨，即可明瞭。
（七）準此，抗告人甲○○雖極力辯稱：其所駕駛之營業小客車車內裝有反雷達偵測
      器，而當時車速僅有九十公里，並無超速之情形，且該測速點，會有誤測到其
      他車輛之虞，故本件舉發應係執勤警員測速有誤所致云云，然抗告人並未就執
      勤警員於前開時、地，操作雷達測速器進行測速過程及對於超速車輛之認定確
      有錯誤之情形，提出相關事證以供調查，且經核亦無其他任何證據，足資證明
      本件執勤警員確有捏造事實違法取締之情事；又如前述，證人蕭煥霖警員就本
      件違規事實之各項證述內容，經核亦應無虛構編造之處，故證人蕭煥霖警員本
      其維護交通秩序及行車安全等職責所為之本件交通違規舉發內容，自應予以採
      信。
四、綜上所述，抗告人甲○○於前述時、地，駕駛營業小客車行駛高速公路，確有超
    速而不遵管制規定之違規事實，從而原處分機關即移送機關交通部公路總局嘉義
    區監理所新營監理站，據此並引用上開道路交通管理處罰條例第三十三條第一項
    之規定，裁處抗告人罰鍰新臺幣三千元，於法即無不當（另抗告人之駕駛執照於
    九十二年七月十二日業經吊銷，則有新營監理站汽車駕駛人螢幕列印表一紙存卷
    可佐，故無須依照同條例第六十三條第一項第一款之規定，記違規點數一點）。
    並無不當，原審法院以抗告人之異議為無理由，將其異議駁回，於法並無不合。
    抗告人仍執前詞提起抗告，指摘原裁定不當，核無理由，應予駁回。
據上論斷，應依道路交通案件處理辦法第二十六條、道路交通管理處罰條例第八十九
條、刑事訴訟法第四百十二條，裁定如主文。
中    華    民    國      九十三      年      十一      月      十九    日
                                  臺灣高等法院臺南分院刑事第六庭
                                      審判長法官  蔡    崇    義
                                            法官  董    武    全
                                            法官  侯    明    正
右正本證明與原本無異。
不得再抗告。
                                      法院書記官  李    育    儒
中    華    民    國      九十三      年      十一      月      十九    日
